臺灣板橋地方法院刑事判決　　　　　　　93年度交訴字第64號
公　訴　人　臺灣板橋地方法院檢察署檢察官
被　　　告　乙○○
選任辯護人　陳德文律師
上列被告因過失致死案件，經檢察官提起公訴（九十三年度偵字
第一三一０一號、第一三一一一號），本院判決如下：
    主  文
乙○○從事業務之人，因業務上之過失致人於死，處有期徒刑柒
月。
    事  實
一、乙○○前曾於民國八十七年間因妨害公務案件，經臺灣士林
    地方法院以八十七年度訴字第七二０號判處有期徒刑三月確
    定，於八十八年四月三十日易科罰金執行完畢（未構成本件
    累犯）。
二、乙○○以販賣水果為業，平日以駕駛動力拼裝車載運水果販
    賣，為以駕駛動力拼裝車為附隨業務之人，其於九十三年七
    月七日凌晨四時許，駕駛動力拼裝車沿臺北縣三重市中山橋
    ，由三重市往新莊市方向行駛，理應注意於橋樑不得臨時停
    車且夜間應使用燈光，而依當時天候晴、夜間有照明、路面
    乾燥無缺陷、無障礙物、視距良好等情形，並無不能注意之
    情事，竟疏未注意，為點燃香菸而貿然將動力拼裝車停於中
    山橋之機車專用道上且未使用燈光警示，適湯偉誠騎乘車牌
    號碼ＬＨ七─三０六號重型機車同向行駛於上開拼裝車後方
    ，因未能發現乙○○駕駛之動力拼裝車停於前方，而撞擊拼
    裝車左後方鐵架，致湯偉誠人車倒地，因而受有多處外傷、
    氣胸、血胸及顱內出血等傷害，經送行政院衛生署臺北醫院
    （下稱署立臺北醫院）急救後，延至同日清晨八時許，因顱
    內出血併氣胸、血胸、創傷性出血性休克不治死亡。乙○○
    肇事後主動通知救護車到場救護，並於犯罪未被有偵查權之
    機關或公務員發覺前，向接獲勤務中心通報前來處理之臺北
    縣警察局交通警察隊三重分隊警員莊勝烜當場承認係肇事者
    ，並接受裁判。
三、案經臺灣板橋地方法院檢察署檢察官據報相驗後自動檢舉及
    被害人湯偉誠之母甲○○訴由臺北縣政府警察局三重分局報
    請臺灣板橋地方法院檢察署檢察官偵查起訴。
    理  由
一、訊據被告乙○○固坦承於上揭時、地駕駛動力拼裝車，並為
    點燃香菸而臨時停放於臺北縣三重市中山橋三重市往新莊市
    方向之機車專用道上，且未使用燈光警示，致被害人湯偉誠
    騎乘車牌號碼ＬＨ七─三０六號重型機車自後方撞擊動力拼
    裝車左後方鐵架，被害人人車倒地後，受有多處外傷、氣胸
    、血胸及顱內出血等傷害之事實，惟矢口否認有何過失致死
    之犯行，辯稱：我去警察局交通隊的時候，有聽到警察說（
    被害）人放在那裡也沒有在救，只有吊點滴而已，醫生向警
    察說病人沒事，你們可以回去交通隊云云；其辯護人並質疑
    被害人之死亡係因署立臺北醫院急救不當之醫療過失所致，
    而與被告本案過失犯行並無因果關係，辯護稱：被害人經送
    醫後，其前後歷經四小時之時間，醫院皆未就被害人顱內出
    血之傷勢進行急救處理，疑有醫療過失云云。經查：
（一）上開犯罪事實，業據告訴人即被害人湯偉誠之母甲○○指
      訴在卷，並有道路交通事故調查表(一)(二)、現場圖、車禍現
      場、拼裝車及機車受損照片共十四張、酒精測定紀錄表、
      臺北縣政府警察局北縣警交字第Ｃ00000000號舉
      發通知單影本在卷可稽。而被害人確因本件車禍造成多處
      外傷、氣胸、血胸及顱內出血，送醫後延至同日清晨八時
      許因顱內出血併氣胸、血胸、創傷性出血性休克不治死亡
      ，有署立臺北醫院診斷證明書一紙附卷足憑，且經臺灣板
      橋地方法院檢察署檢察官督同法醫師相驗屬實，並製有驗
      斷書、相驗屍體證明書、勘驗筆錄各一份及被害人死亡照
      片十七張附卷可按。
（二）被告雖否認有何過失致死之犯行，其辯護人並以前詞置辯
      ，惟查：署立臺北醫院於九十三年十月六日函覆被害人送
      院急救過程略以：被害人於九十三年七月七日凌晨四時二
      十五分許送院急救，期間經過股骨閉鎖骨折之診斷，並進
      行胸腔檢查、下肢骨各處骨頭及關節檢查、骨盆及髖關節
      檢查及大量液體點滴注射等處置。又於凌晨五時三十五分
      許，被害人經測得無生命徵象，醫院施以ＣＰＲ（心肺復
      甦術）等急救無效，繼續至同日八時許，仍測無生命徵象
      而急救無效，而改以屍體護理，並以被害人因「多重外傷
      併氣胸血胸及出血性休克」致死，開具診斷證明書等語；
      復於九十三年十一月二十九日函覆稱：據本院病歷記載，
      病患湯偉誠到院生命徵象，血壓一０三╱五六ｍｍＨｇ、
      心跳一三０次╱分、體溫攝氏三六點六度，到院傷勢為右
      骨骨幹骨折，頭部外傷，胸部挫傷，經檢查後為氣血胸，
      因病人生命徵象不穩定，故先予急救處理，未來得及予以
      電腦斷層評估等語。另本院以「因車禍（病患騎機車撞擊
      三輪拼裝車）由救護車送來急診處之病患，除肋、腹部挫
      傷、股骨骨折外，臉部眉心及唇部並有明顯因撞擊致流血
      痕跡，急診處就病患腦部應作如何之檢查為宜？一旦確定
      病患有足以致死之顱內出血現象，正確之急救方法及步驟
      如何？急救之黃金時間係在受傷多久時間內？急救後之存
      活率如何？顱內已出血有無應再打強心針之情形？」等疑
      問函詢國立臺灣大學醫學院附設醫院（下稱臺大醫院），
      經臺大醫院於九十三年十二月三日函覆：一般治療多重
      外傷病患必須遵循所謂「ＡＢＣ」的優先順序原則。「Ａ
      」代表呼吸道、「Ｂ」代表呼吸順暢、「Ｃ」代表循環的
      維持（腦部的優先順序，排在第四位即是在ＡＢＣ穩定之
      後，才考慮處理）。……署立臺北醫院首先針對被害人呼
      吸的部分檢查胸部Ｘ光診斷出血胸、氣胸，並予以插胸管
      ，除此之外給予大量點滴及備血均是針對循環維持的處理
      。至於腦部的檢查，應該在呼吸道呼吸功能及血循狀況都
      穩定之後才可以檢查，不幸的是湯君（指被害人）病情急
      速惡化，所以腦部沒有機會進一步檢查是必然的決定，要
      不然病人會更早死亡。依當時之狀況，除非急救成功，
      否則不應該去檢查顱內出血的部分（例如頭部電腦斷層）
      ，如果湯君確有顱內出血，只要急救不成功，不論如何處
      理，其存活之機會皆為零；且依當時狀況在急救過程施打
      強心針是必要的，與有無顱內出血並不相關。另本院復以
      上揭函詢臺大醫院之疑問及辯護人所提「(1)本案全程急救
      時間長達近四小時，在循環穩定之前，是否能同時就腦部
      傷害進行檢查及治療？是否任何車禍腦部有明顯外傷之病
      患，即令懷疑有足以致死之顱內出血，亦須視而不見，『
      待循環穩定之後』才能開始診斷治療？依此類推，送來急
      診之病患即令頭殼已破裂，腦漿已溢出，仍須待循環穩定
      後始能診治？(2)死者到院時僅血壓稍低（一０三╱五六ｍ
      ｍＨｇ）心跳較快（一三０次╱分），氧氣飽和度九二％
      ，人尚清醒，何以即屬『呼吸與循環都有潛在問題』？且
      其嚴重程度已達應將其他可能之嚴重傷害（例如腦內出血
      ）完全置之不理之地步？」等問題，函詢法務部法醫研究
      所（下稱法醫研究所）說明，經法醫研究所於九十四年二
      月二日經鑑定人法醫蕭開平具結出具法醫所（九四）醫鑑
      字第０一三四號法醫文書審查鑑定書稱：臺大醫院（九十
      三）校附醫秘字第九三００二一二九八一號函覆內容甚為
      中肯。本案死者湯偉誠全程急救時間長達三小時三十五分
      ，惟在心肺復甦術達二小時二十五分，照胸部Ｘ光及實施
      插胸管急救血胸、氣胸、外傷包紮、牽引下肢骨折及心電
      圖檢查花費一小時十分鐘進行「Ａ、Ｂ、Ｃ」之基本急救
      原則尚稱合理，且傷者在急救當日五時二十八分前神智似
      尚清醒並有疼痛知覺。其後（當日五時三十五分以後）在
      心肺復甦術進行中，實無法進行頭部電腦斷層掃瞄之檢查
      。疑義中死者無解剖，無法知悉死者是否確有頭部外傷引
      起之顱內出血，更無法確認有無頭殼破裂之事實（本案似
      無頭部外傷及腦漿溢出之證據）。故就死者在急救後段即
      九十三年七月七日五時三十五分至八時正，實無法再進行
      頭部電腦斷層掃瞄之可能等語。有署立臺北醫院九十三年
      十月六日北醫歷字第七九０六號函及所附急診護理紀錄、
      九十三年十一月二十九日北醫歷字第八八六四號函、臺大
      醫院九十三年十二月三日（九十三）校附醫秘字第九三０
      ０二一二九八一號函、法醫研究所以九十四年二月二日法
      醫理字第０九四００００二六二號函及所附（九四）醫鑑
      字第０一三四號法醫文書審查鑑定書在卷可參。均足以證
      明本案被害人車禍送醫後，署立臺北醫院之診治符合正當
      之外傷評估及處置方法，尚無醫療疏失之事證，應認被害
      人死亡之原因確係肇因於本案車禍，而被告之過失行為與
      被害人死亡之結果確有因果關係亦足堪認定。被告所辯及
      辯護人空言辯護，不足採信。
二、按汽車行駛時，夜間應使用燈光；又橋樑不得臨時停車，道
    路交通安全規則第一百零九條第一款及第一百十一條第一項
    第一款分別定有明文。被告於上開時、地駕駛動力拼裝車，
    本應注意遵守上開規定，而依當時天候晴、夜間有照明、路
    面乾燥無缺陷、無障礙物、視距良好等情事，有前開道路交
    通事故調查報告表各項記載足供參考，依當時情形顯無不能
    注意之情事，竟疏未注意，以致肇事，被告確有過失洵屬灼
    然，且被告之過失行為與被害人之死亡間具有相當之因果關
    係。是被告過失致死之犯行已臻明確。
三、被告係以販賣水果為業，平日以動力拼裝車載運水果販賣，
    為以駕駛動力拼裝車為附隨業務之人，核其所為，係犯刑法
    第二百七十六條第二項之業務過失致死罪。被告於本案車禍
    肇事後，於有偵查犯罪職務之機關知悉其犯罪前，已向據報
    前往現場處理尚不知何人犯罪之員警坦承肇事，此業據被告
    陳明在卷，並有臺北縣政府警察局道路交通事故肇事人自首
    情形紀錄表一份在卷足憑，參以被告並未逃避偵審之事實，
    應認被告合於自首之要件，是依刑法第六十二條前段之規定
    減輕其刑。爰審酌被告之素行，並兼衡被告之生活狀況、智
    識程度、本次犯罪之過失程度、犯罪所生之危害，及被告於
    本院審理時未完全坦承犯行，暨已與被害人家屬達成和解（
    全部賠償金額為新臺幣二百萬元，目前僅賠償被害人家屬十
    萬元，另被告為低收入戶，有臺北縣三重市公所低收入戶證
    明書影本在卷可憑）等一切情狀，量處如主文所示之刑，以
    資懲儆。
四、公訴意旨認被告無駕駛執照而駕駛上開動力拼裝車，因而致
    人死亡，應有道路交通管理處罰條例第八十六條加重刑責規
    定之適用云云，惟本院依職權就「駕駛動力拼裝車，是否應
    領有駕駛執照」乙節函詢交通部公路總局臺北區監理所蘆洲
    監理站（下稱蘆洲監理站），經蘆洲監理站函覆：依道路交
    通安全規則第五十三條「汽車駕駛執照分類」、第六十條「
    申請汽車駕駛執照考驗者，應具有資格」及第六十一條之一
    「駕駛人取得駕車之行車條件」，對駕駛動力拼裝車駕駛資
    格，尚無規範等語。有蘆洲監理站九十四年一月二十一日北
    監蘆字第０九四六六００二五四號函在卷可按。是法令對於
    駕駛動力拼裝車之資格既無規範，自無從要求駕駛動力拼裝
    車之人應取得駕駛執照。從而，本院認被告所為尚不符合「
    無照駕駛因而致人死亡」之加重事由，附此敘明。
據上論斷，應依刑事訴訟法第二百九十九條第一項前段，刑法第
二百七十六條第二項、第六十二條前段，罰金罰鍰提高標準條例
第一條前段、第二條，判決如主文。
本案經檢察官葉志飛到庭執行職務。
中    華    民    國  九十四  年    八    月    十    日
                      交通法庭  審判長法　官  潘翠雪
                                      法  官  王士珮
                                      法  官  楊明佳
上列正本證明與原本無異。
如不服本判決，應於送達後十日內向本院提出上訴狀
                                      書記官  江文彬
中    華    民    國  九十四  年    八    月    十    日
附錄本案論罪科刑法條全文：
中華民國刑法第276條
 (過失致死罪)
因過失致人於死者，處二年以下有期徒刑、拘役或二千元以下罰
金。
從事業務之人，因業務上之過失犯前項之罪者，處五年以下有期
徒刑或拘役，得併科 3000 元以下罰金。
